【裁判字號】    89,台上,3435
【裁判日期】    890615
【裁判案由】    貪污
【裁判全文】
最高法院刑事判決                              八十九年度台上字第三四三五號
    上  訴  人  台灣高等法院高雄分院檢察署檢察官
    被      告  甲○○
    選任辯護人  蘇吉雄律師
                陳雅娟律師
右上訴人因被告貪污案件，不服台灣高等法院高雄分院中華民國八十九年四月六日第
二審更審判決（八十八年度上更(一)字第三二九號，起訴案號：台灣高雄地方法院檢察
署八十五年度偵字第四三五八號），提起上訴，本院判決如左：
    主  文
原判決撤銷，發回台灣高等法院高雄分院。
    理  由
本件原判決以公訴意旨略稱：被告甲○○係台灣南區電信管理局公用電話中心（下稱
公話中心）主任，負責綜理該中心業務，為依據法令從事公務之人員。民國八十年十
一月二十六日起，公話中心委託邦勝企業股份有限公司（下稱邦勝公司）處理公用電
話收換銀箱作業，明知雙方所簽訂之「公用電話收換銀箱作業合約書」規定，對於邦
勝公司未依規定收換銀箱、因滿箱（以甲方《電信局》公話監測系統○六回傳資料為
準）致造成公用電話機障礙（或停用），每箱（件）罰款新台幣（下同）七千二百元
，被告竟基於圖利之犯意，明知八十年十二月間○六回傳資料共有二○二件箱滿障礙
案件，對於其主管之該項事務，本應依上揭規定加以處罰，竟指示公話中心帳務經辦
人陳進財僅就其中七件加以處罰，且每件只罰二千四百元，未依合約書所定之每件七
千二百元處罰，因而圖利邦勝公司共計一百四十三萬七千六百元，因認被告涉犯貪污
治罪條例第六條第一項第四款之對於主管事務直接圖利罪嫌。惟經審理結果，被告之
犯罪尚屬不能證明，因而撤銷第一審論處被告依據法令從事公務之人員，對於主管事
務，直接圖利罪刑之判決，改判諭知被告無罪，固非無見。
惟查：(一)、本件檢察官係以被告明知八十年十二月間○六回傳資料共有二○二件箱滿
障礙案件，竟基於圖利之犯意，指示公話中心帳務經辦人陳進財僅就其中七件加以處
罰，且每件只罰二千四百元，未依合約書約定之每件七千二百元處罰，而圖利邦勝公
司共計一百四十三萬七千六百元提起公訴。檢察官既認定應依合約書約定每件應處罰
七千二百元，但被告何以僅處罰二千四百元部分，原判決理由未加以論述，逕以無任
何積極證據足以證明被告有直接指示證人陳進財僅裁罰七件為由，遽為被告有利之認
定，難謂無理由不備之違法。(二)、我國刑事訴訟制度，係採真實發見主義，審理事實
之法院，對於被告有利及不利之證據，均應一律加以注意，依職權詳加調查，此觀之
刑事訴訟法第一百六十三條第一項規定自明。苟與待證事實有重要關係，在客觀上認
為應調查之證據，而未依法加以調查，率予判決者，即有應於審判期日調查之證據未
予調查之違法。原審認定被告不成立犯罪之理由，無非以不能證明八十年十二月有逾
七件公用電話箱滿障礙案件，且無任何積極證據足以證明被告有直接指示陳進財僅裁
罰七件情事，為其主要論據。然依卷存訴訟資料，公話中心就八十年十二月公話監測
系統○六回傳資料，有無派員至現場查測﹖有無該月之銀箱錢滿報表﹖又陳澤榮八十
三年十月十三日簽呈，亦僅提及抽查話機清潔考核表，曾被總務室人員誤以廢紙搬走
，並未言及該月之銀箱錢滿報表亦已遺失。此有該簽呈附卷可稽（原審上訴卷第一二
○頁）。則銀箱錢滿報表之資料，應尚留存，究竟公話中心八十年十二月二十七日檢
討會前，就○六回傳資料，是否派員至現場查測﹖何人帶班﹖公話中心是否留有該月
份之查測資料﹖均尚待調查釐清。本院前次發回更審時對此已有具體指明。實情如何
，攸關被告有無犯罪，乃原審就此仍疏未詳查究明，逕以無任何積極證據足以證明被
告有直接指示陳進財僅裁罰七件為由，遽為被告有利之論斷，亦有應於審判期日調查
之證據未予調查之違法。上訴意旨指摘原判決為違背法令，尚非全無理由，應認仍有
撤銷發回更審之原因。
據上論結，應依刑事訴訟法第三百九十七條、第四百零一條，判決如主文。
中      華      民      國    八十九    年      六      月     十五     日
                              最高法院刑事第四庭
                                  審判長法官  黃  劍  青
                                        法官  劉  敬  一
                                        法官  林  增  福
                                        法官  楊  商  江
                                        法官  邵  燕  玲
      右正本證明與原本無異
                                              書  記  官
中      華      民      國    八十九    年      六      月    二十一    日


司法院資訊處製作；財團法人民間司法改革基金會備份。
